【裁判字號】    95,訴,1908
【裁判日期】    950803
【裁判案由】    妨害自由等
【裁判全文】
臺灣板橋地方法院刑事判決              95年度訴字第1908號
公  訴  人  臺灣板橋地方法院檢察署檢察官
被      告  丙○○
選任辯護人  吳展旭律師
            丁○○律師
被      告  乙○○
選任辯護人  劉金玫律師
            蘇夏曦律師
            許進德律師
被      告  甲○○
上被告因妨害自由等案件，檢察官提起公訴（95年度偵字第448
號），經本院合議庭裁定依簡式審判程序，再經檢察官聲請改依
協商程序而為判決，本院判決如下：
    主  文
丙○○共同連續意圖營利，聚眾賭博，處有期徒刑陸月，如易科
罰金，以佰元折算壹日，扣案記帳單壹紙沒收；又共同以脅迫
、看管之方式剝奪人之行動自由，處有期徒刑陸月，如易科罰金
以佰元折算壹日；應執行有期徒刑拾月，如易科罰金，以佰
元折算壹日，緩刑伍年，扣案記帳單壹紙沒收。
乙○○共同以脅迫、看管之方式剝奪人之行動自由，累犯，處有
期徒刑月，如易科罰金以佰元折算壹日；又意圖為自己不法
之所有，以詐術使人將本人之物交付，累犯，處有期徒刑肆月，
如易科罰金，以佰元折算壹日；應執行有期徒刑陸月，如易科
罰金，以佰元折算壹日。
甲○○共同連續意圖營利，聚眾賭博，處有期徒刑陸月，如易科
罰金，以佰元折算壹日，緩刑年，扣案記帳單壹紙沒收。
    事實及理由
一、犯罪事實：
  (一)丙○○與甲○○2 人基於意圖營利之概括犯意聯絡，各出資
    新臺幣（下同）200,000 元，自民國94年9 月10日左右開始
    在臺北縣土城、中和等地尋找空屋以供作賭博場所，並由丙○○糾聚不特定人前來賭博財物，由賭場提供天九牌賭具，
    參與賭博之人給付賭場每10,000元300 元之抽頭金，另如贏
    錢則每3,000 元再抽100 元，抽頭金於扣除房租、水電等費
    用之開銷後即由丙○○及甲○○朋分，其等即以此方式經營
    流動性賭場，迄94年9 月21日止計在土城開設流動性賭場2
    次、中和1 次。
  (二)乙○○曾因違反毒品危害防制條例，經臺灣彰化地方法院以
    90年度訴字第714 號判決判處有期徒刑7 月確定，於91年10
    月18日執行完畢（於本案構成累犯）。94年9 月21日，因丙○○及甲○○想在中和地區開設流動性賭場，但對於中和地
    區不熟，丙○○即委託其友人乙○○代為租屋，另考慮遭到
    警方取締，即請乙○○代為打點，乙○○雖知其與中和派出
    所管區員警並不熟識且亦無意行賄，竟仍基於意圖為自己不
    法之所有之犯意，向丙○○誑稱已與中和派出所管區講好，
    管區將會來拿30,000元等語，丙○○不疑有詐，於同日傍晚
    時分攜帶35,000元（其中5,000 元係租金）至中和市○○路
    93 號2樓乙○○家中交付予乙○○，乙○○除將其中5,000
    元支付流動性賭場之租金外，餘30,000元即據為己有。
  (三)丙○○於與甲○○合夥開設流動性賭場之前，曾與甲○○一
    起至綽號「土狗」之林國雄之男子所開設之賭場賭博，賭輸
    2,800,000 元，丙○○懷疑係甲○○與「土狗」聯合詐賭。
    94年9 月28日下午2 時許，丙○○打電話給甲○○，佯稱有
    事商量，請甲○○至其所經營位於臺北縣土城市○○路○段
    159 號之九乘新機車行，甲○○不疑有他即答允前往，丙○○則找乙○○前來。同日下午3 時許，甲○○至九乘新機車
    行後，丙○○、乙○○、綽號「小洪」及另2 名不詳姓名之
    成年男子，即基於妨害自由及傷害之共同犯意聯絡，先將甲○○押至該機車行內之小房間，先由乙○○打甲○○之耳光
    ，向甲○○說如有詐賭錢要還人家等語，丙○○則要甲○○
    簽本票及自白書，並向甲○○恐嚇稱要合作一點否則會很不
    好看等語，另3 人中之某人則恐嚇說要將甲○○帶到山上等
    語，以此脅迫之方式使甲○○心生畏懼，並由該3 名男子負
    責看管甲○○，不准其離去，而以此脅迫、看管之方法剝奪
    甲○○之行動自由。其間，因丙○○等人向甲○○說如其不
    簽寫本票及自白書，將不讓其離去，並多次毆打甲○○，使
    甲○○受有右手食指壓砸傷及遠端指骨骨折之傷害（傷害部
    分業已撤回告訴）。至同日晚間8 時許，甲○○迫於壓力及
    無奈之下，始簽寫自白書2 紙及面額各1,400,000 元之本票
    2 紙交付予丙○○後，始由丙○○命人開車載送甲○○回家
    。
二、證據：
  (一)被告丙○○、乙○○、甲○○之自白。
  (二)證人江志得之證述。
  (三)卷附通訊監察譯文、自白書、本票影本、廣川醫院診斷證明
    書。
  (四)扣案賭場記帳單壹紙。
三、本件經檢察官與被告、辯護人於審判外達成協商之合意，且
    被告已認罪，其合意內容為：被告被告乙○○願受科刑範圍
    為詐欺部分有期徒刑4 月，妨害自由等部分有期徒刑3 月，
    應執行刑有期徒刑6 月，得易科罰金；被告丙○○賭博及妨
    害自由各有期徒刑6 月，執行刑由本院酌定，得易科罰金，
    緩刑5 年。被告甲○○賭博願受有期徒刑6 月，緩刑3 年之
    宣告。經查：
  (一)被告丙○○所為，係犯刑法第268 條前段意圖營利提供賭博
    場所罪、同條後段意圖營利聚眾賭博罪；以及第302 條第1
    項妨害自由罪、第304 條第1 項強制罪；被告乙○○所為，
    係犯同法第339 條第1 項詐欺罪、第302 條第1 項妨害自由
    罪、第304 條第1 項強制罪；被告甲○○所為，則係犯刑法
    第268 條前段意圖營利提供賭博場所罪、同條後段意圖營利
    聚眾賭博罪。又按刑法第305 條之恐嚇罪，係指單純以將來
    加害生命、身體、自由、名譽、財產之事，恐嚇他人致生危
    害於安全者而言。如對於他人之生命、身體等，以現實之強
    暴脅迫手段加以危害要挾，使人行無義務之事或妨害人行使
    權利，應構成刑法第304 條之強制罪，最高法院93年度臺上
    字第3309號判決要旨可資參照。故被告丙○○、乙○○雖有
    恐嚇甲○○之言語，僅係渠等強制罪之構成要件行為，自不
    另論以恐嚇罪，起訴意旨贅載被告丙○○、乙○○犯恐嚇罪
    ，應予更正。又被告丙○○、甲○○就上開賭博犯行、被告
    丙○○、乙○○與另3 名不詳之成年男子就上開強制、妨害
    自由之犯行，分別有犯意聯絡及行為分擔，均應論以共同正
    犯。
  (二)又被告等為上開犯行後，刑法第55條、第56條業經修正並於
    95年7 月1 日施行，依修正前刑法第55條後段、第56條規定
    ，被告丙○○、甲○○之上開賭博犯行，可依連續犯論以1
    連續提供賭博場所罪，1 連續聚眾賭博罪，2 罪間再依想像
    競合從1 重之連續聚眾賭博罪處斷。被告丙○○、乙○○所
    犯強制罪、剝奪行動自由罪，可依牽連犯規定從1 重之剝奪
    行動自由罪處斷。故以裁判上之罪數論，被告丙○○係論以
    1 連續聚眾賭博罪、1 剝奪行動自由罪；被告乙○○論以1
    剝奪行動自由罪、1 詐欺取財罪；被告甲○○論以1 連續聚
    眾賭博罪。然依修正後刑法刪除第55條後段、第56條之結果
    ，被告丙○○、甲○○之賭博犯行，各次均依想像競合論以
    聚眾賭博罪，再就3 次聚眾賭博罪併合處罰；被告丙○○、
    乙○○所犯強制罪、剝奪行動自由罪，則應分論併罰。故以
    裁判上之罪數論，被告丙○○係論以3 聚眾賭博罪、1 剝奪
    行動自由罪、1 強制罪；被告乙○○論以1 剝奪行動自由罪
    、1 詐欺取財罪、1 強制罪；被告甲○○論以3 聚眾賭博罪
    ，是依修正後之刑法，顯不利於被告，故本件經比較新舊法
    之結果，應依被告等行為時之法律，較為有利。另基於刑法
    適用效力不可分割之原則，本件就累犯之加重（被告乙○○
    部分）、易科罰金之折算、緩刑之宣告，亦一體適用修正前
    之刑法規定。
  (三)又關於起訴書所指被告丙○○、乙○○所涉傷害犯嫌部分，
    因告訴人甲○○業已具狀撤回告訴，有卷附撤回告訴狀為憑
    ，而此部分起訴意旨所指被告丙○○、乙○○之傷害犯嫌縱
    然成立，與渠等所犯剝奪行動自由、強制罪間，亦有方法、
    結果之牽連關係，為本院判決效力所及，故不另為不受理之
    諭知，應附予敘明。
  (四)綜上，本院考量被告丙○○、甲○○賭博犯行取利非微，被
    告丙○○、乙○○就妨害自由等犯行與甲○○達成和解，又
    被告乙○○假行賄警方之名義詐取財物，惡性非輕，並斟酌
    被告等之犯罪動機、手段、目的、所生危害、犯罪後態度等
    一切情狀，認檢察官本於協商合意聲請本院進行協商程序，
    並無刑事訴訟法第455 條之4 第1 項所列情形，檢察官聲請
    改依協商程序而為判決，本院爰不經言詞辯論，於協商合意
    範圍內為協商判決，並依法為沒收之諭知。
四、應適用之法條：刑事訴訟法第273 條之1 第1 項、第455 條
    之2 第1 項、第455 條之4 第2 項、第455 條之8 ，刑法第
    2 條第1 項前段、修正前刑法第28條、第56條、第268 條、
    第302 條第1 項、第304 條、第339 條第1 項、第55條、第
    47條、第51條第5 款、第41條第1 項前段、第38條第1 項第
    2 款、第74條第1 款，刑法第3 條之1 第3 項，修正前罰金
    罰鍰提高標準條例第1 條前段、第2 條，判決如主文。
五、本判決除有刑事訴訟法第455 條之4 第1 項第1 款、第2 款
    、第4 款、第6 款、第7 款所定情形之一，或違反同條第2
    項規定者外，不得上訴。如有前述得上訴之理由，得自收受
    判決送達之日起10日內，向本院提出上訴書狀，上訴於臺灣
    高等法院。
中    華    民    國    95    年    8     月    3     日
                    刑事第十一庭    法  官  林漢強
上正本證明與原本無異。
                                    書記官  曾千庭
中    華    民    國    95    年    8     月    3     日
附錄本案論罪科刑法條：
刑法第268條
意圖營利，供給賭博場所或聚眾賭博者，處三年以下有期徒刑，
得併科三千元以下罰金。
刑法第302條
私行拘禁或以其他非法方法，剝奪人之行動自由者，處五年以下
有期徒刑、拘役或三百元以下罰金。
因而致人於死者，處無期徒刑或七年以上有期徒刑，致重傷者，
處三年以上十年以下有期徒刑。
第一項之未遂犯罰之。
刑法第304條
以強暴、脅迫使人行無義務之事或妨害人行使權利者，處三年以
下有期徒刑、拘役或三百元以下罰金。
前項之未遂犯罰之。
刑法第339條
意圖為自己或第三人不法之所有，以詐術使人將本人或第三人之
物交付者，處五年以下有期徒刑、拘役或科或併科一千元以下罰
金。
以前項方法得財產上不法之利益或使第三人得之者，亦同。
前二項之未遂犯罰之。


司法院資訊處製作；財團法人民間司法改革基金會備份。
